臺灣嘉義地方法院民事裁定
111年度嘉簡調字第481號
聲  請  人  台新國際商業銀行股份有限公司

法定代理人  尚瑞強  


上列聲請人與相對人等間聲請調解事件，本院裁定如下：
    主  文
聲請駁回。
聲請程序費用由聲請人負擔。
    理  由
一、按法院認調解之聲請，依法律關係之性質，當事人之狀況或
    其他情事可認為不能調解或顯無調解必要或調解顯無成立之
    望者，得逕以裁定駁回之，民事訴訟法第406條第1項第1款
    定有明文規定。又調解成立者，依民事訴訟法第416條第1項
    ，第380條第1項規定，與確定判決有同一之效力。惟判決為
    法院對於訴訟事件所為之公法的意思表示，調解或和解，為
    當事人就訴訟上之爭執互相讓步而成立之合意，其本質並非
    相同。故形成判決所生之形成力，無由當事人以調解或和解
    之方式代之（最高法院58年台上字第1502號裁判意旨參照）
    。因此，如聲請調解之爭議法律關係係屬於形成訴訟之性質
    ，應認不能調解。
二、聲請調解意旨略以：
（一）相對人即債務人邱曉玲前向聲請人申請現金卡，聲請人迭
      次電催相對人邱曉玲協商債務，然相對人邱曉玲均置之不
      理，截至111年8月24日相對人邱曉玲尚積欠聲請人新臺幣
      （下同）115,637元及利息，合先敘明。
（二）嗣經執行程序函查被繼承人邱龍蒲（即相對人邱曉玲之父
      親）之遺產清冊，發現邱龍蒲名下原有坐落嘉義縣○○鄉○○
      段00○00○00○00○00地號土地（下合稱系爭不動產），後經
      查其已死亡，其繼承人即相對人邱曉玲等對其遺產並未辦
      理拋棄繼承亦未辦理辦理繼承登記，聲請人本欲就系爭不
      動產聲請強制執行，惟因系爭不動產需先辦理繼承登記，
      且系爭不動產縱於民事強制執行程序可由聲請人代辦繼承
      登記，但其未分割前屬公同共有狀態，依其性質為遺產而
      無法逕予拍賣。然系爭不動產如不分割，顯然妨礙聲請人
      對相對人邱曉玲對於系爭不動產之執行，為實現債權，茲
      既相對人邱曉玲等迄今對系爭不動產尚未辦理繼承登記且
      無法就系爭不動產達成分割之協議，聲請人乃代位相對人
      邱曉玲提起分割遺產之調解，就求就系爭不動產為分割，
      且基於訴訟經濟，一併請求相對人邱曉玲等需就邱龍蒲所
      遺之遺產辦理繼承登記，為此聲請調解等語。
三、經查，聲請人主張相對人邱曉玲等尚未就系爭不動產辦理繼
    承登記，又無法達成分割之協議，聲請人為實現債權，請求
    代位提起分割遺產之調解並為分割，其表明為調解標的之法
    律關係及爭議之情形，係屬須由法院以形成判決創設、變更
    、消滅、形成法律關係，無從由兩造以調解方式互相讓步解
    決紛爭。是以，本件聲請調解之爭議法律關係，性質屬不能
    調解，應予駁回。
四、依民事訴訟法第406條第1項第1款、第95條、第78條裁定如
    主文。 
中　　華　　民　　國　　111 　年　　8 　　月　　31　　日
                  臺灣嘉義地方法院嘉義簡易庭
                                  法　官　陳寶貴
以上為正本係照原本作成。
本裁定不得聲明不服。
中　　華　　民　　國　　111 　年　　8 　　月　　31　　日
                                  書記官  江靜盈